---
layout: post
title: "üîÆ Regular Verb Conjugations (Future Tense)"
---

{% include link-to-regular-verb-conjugation-types.md %}

## First Conjugation

### Verbs with a One-Syllable Root

|                                                                  | Endings (Broad) | Broad Example                     | Endings (Slender) | Slender Example                  |
| ---------------------------------------------------------------- | --------------- | --------------------------------- | ----------------- | -------------------------------- |
| **Root Verb**                                                    |                 | glan _(clean)_                    |                   | cuir _(put)_                     |
| **1<sup>st</sup>/2<sup>nd</sup>/3<sup>rd</sup> Person Singular** | -faidh          | glan<u>faidh</u> m√©/t√∫/s√©/s√≠/siad | -fidh             | cuir<u>fidh</u> m√©/t√∫/s√©/s√≠/siad |
| **1<sup>st</sup> Person Plural**                                 | -faimid         | glan<u>faimid</u>                 | -fimid            | cuir<u>fimid</u>                 |
| **2<sup>nd</sup>/3<sup>rd</sup> Person Plural**                  | -faidh          | glan<u>faidh</u> sibh/siad        | -fidh             | cuir<u>fidh</u> sibh/siad        |

### Verbs Ending in _-√°il_, _-√°in_, _-√≥il_, _-√∫ir_

The 'i' before the last consonant is removed before adding the same endings as first conjugation [verbs with a one-syllable root](#verbs-with-a-one-syllable-root) broad endings.

|                                                                  | Endings | Example                             |
| ---------------------------------------------------------------- | ------- | ----------------------------------- |
| **Root Verb**                                                    |         | s√°bh√°<u>i</u>l _(save)_             |
| **1<sup>st</sup>/2<sup>nd</sup>/3<sup>rd</sup> Person Singular** | -faidh  | s√°bh√°l<u>faidh</u> m√©/t√∫/s√©/s√≠/siad |
| **1<sup>st</sup> Person Plural**                                 | -faimid | s√°bh√°l<u>faimid</u>                 |
| **2<sup>nd</sup>/3<sup>rd</sup> Person Plural**                  | -faidh  | s√°bh√°l<u>faidh</u> sibh/siad        |

Other examples include: marc√°il _(mark)_, taispe√°in _(show)_, tion√≥il _(convene)_, ceili√∫ir _(celebrate)_

### First Spelling Conjugation Exceptions

#### Category One

{% include spelling-exception-category-one.md %}

With these verbs the -gh is dropped before adding the same endings as first conjugation [verbs with a one-syllable root](#verbs-with-a-one-syllable-root) slender endings.

|                                                 | Category One Example            |
| ----------------------------------------------- | ------------------------------- |
| **Root Verb**                                   | l√©i<u>gh</u> _(read)_           |
| **3<sup>rd</sup> Person Singular**              | l√©i<u>fidh</u> m√©/t√∫/s√©/s√≠/siad |
| **1<sup>st</sup> Person Plural**                | l√©i<u>fimid</u>                 |
| **2<sup>nd</sup>/3<sup>rd</sup> Person Plural** | l√©i<u>fidh</u> sibh/siad        |

#### Category Two

{% include spelling-exception-category-two.md %}

With these verbs the -igh is dropped before adding the endings below.

|                                                                  | Endings | Category Two Example            |
| ---------------------------------------------------------------- | ------- | ------------------------------- |
| **Root Verb**                                                    |         | su<u>igh</u> _(sit)_            |
| **1<sup>st</sup>/2<sup>nd</sup>/3<sup>rd</sup> Person Singular** | -√≠fidh  | su<u>√≠fidh</u> m√©/t√∫/s√©/s√≠/siad |
| **1<sup>st</sup> Person Plural**                                 | -√≠fimid | su<u>√≠fimid</u>                 |
| **2<sup>nd</sup>/3<sup>rd</sup> Person Plural**                  | -√≠fidh  | su<u>√≠fidh</u> sibh/siad        |

## Second Conjugation

|                                                           | Endings (Broad) | Broad Example                   | Endings (Slender) | Slender Example                  |
| --------------------------------------------------------- | --------------- | ------------------------------- | ----------------- | -------------------------------- |
| **Root Verb**                                             |                 | tosaigh _(start)_               |                   | √©irigh _(rise)_                  |
| **1<sup>st</sup>/2<sup>nd</sup>/3<sup>rd</sup> Singular** | -√≥idh           | tos<u>√≥idh</u> m√©/t√∫/s√©/s√≠/siad | -eoidh            | √©ir<u>eoidh</u> m√©/t√∫/s√©/s√≠/siad |
| **1<sup>st</sup> Person Plural**                          | -√≥imid          | tos<u>√≥imid</u>                 | -eoimid           | √©ir<u>eoimid</u>                 |
| **2<sup>nd</sup>/3<sup>rd</sup> Person Plural**           | -√≥idh           | tos<u>√≥idh</u> sibh/siad        | -eoidh            | √©ir<u>eoidh</u> sibh/siad        |

{% include root-inflection-syncope.md %}

|                                                           | Endings (Broad) | Broad Example                    | Endings (Slender) | Slender Example                  |
| --------------------------------------------------------- | --------------- | -------------------------------- | ----------------- | -------------------------------- |
| **Root Verb**                                             | ‚Äî               | cosain _(protect)_               | ‚Äî                 | inis _(tell)_                    |
| **Syncopated Root**                                       |                 | cosn                             |                   | ins                              |
| **1<sup>st</sup>/2<sup>nd</sup>/3<sup>rd</sup> Singular** | -√≥idh           | cosn<u>√≥idh</u> m√©/t√∫/s√©/s√≠/siad | -eoidh            | ins<u>eoidh</u> m√©/t√∫/s√©/s√≠/siad |
| **1<sup>st</sup> Person Plural**                          | -√≥imid          | cosn<u>√≥imid</u>                 | -eoimid           | ins<u>eoimid</u>                 |
| **2<sup>nd</sup>/3<sup>rd</sup> Person Plural**           | -√≥idh           | cosn<u>√≥idh</u> sibh/siad        | -eoidh            | ins<u>eoidh</u> sibh/siad        |

### Sources

{% include source-irish-grammar.md %}
{% include source-conjugation-regular-irish-verbs.md %}
